最高法院刑事判決　　　　　　九十四年度台上字第五一一六號
　　上　訴　人　甲○○
　　選任辯護人　黃正淮律師
上列上訴人因違反毒品危害防制條例案件，不服台灣高等法院高
雄分院中華民國九十一年十一月二十六日第二審更審判決（九十
一年度上更(一)字第二八三號，起訴案號：台灣屏東地方法院檢察
署八十七年度偵字第五六七九號、第五六八○號），提起上訴，
本院判決如下：
    主  文
原判決撤銷，發回台灣高等法院高雄分院。
    理  由
本件原判決認定上訴人甲○○基於意圖營利之概括犯意，於民國
八十七年七月底某日及同年八月十九日，經李建誠以上訴人所有
之呼叫器（號碼000000000號）聯絡後，分別在屏東縣
內埔鄉李建誠友人住處及內埔鄉「河邊汽車旅館」等地，販賣第
二級毒品安非他命予李建誠施用，前後共二次，每次價格新台幣
（下同）三千元。嗣李建誠於同年八月十九日被警查獲後，為配
合警方查緝上訴人，乃於翌（二十）日十二時二十分許以上開呼
叫器號碼與上訴人聯絡表示欲購買安非他命三千元，並約定於內
埔鄉「河邊汽車旅館」二○五號房間交貨。嗣上訴人委由不知情
之黃國浩（業經第一審法院判決無罪確定）駕車載其至該旅館，
其自行下車進入該旅館二○五號房間時，即為警逮獲而販賣未遂
。嗣經警方於黃國浩所駕駛之自用小客車之右前座位腳踏板下查
獲上訴人攜帶至該處欲交易之安非他命二包（驗後毛重三點二八
克）等情。因而撤銷第一審關於上訴人部分之判決，改判仍論處
上訴人連續販賣第二級毒品，累犯罪刑，固非無見。
惟查：(一)、按科刑判決所認定之事實，必須與其所採用之證據內
容相適合，否則即屬證據上之理由矛盾，其判決為當然違背法令
。依證人李建誠於警詢及偵查中所陳，上訴人於八十七年八月二
十日係與李建誠約定在屏東縣內埔鄉之「市（世）外桃源汽車旅
館」二○五號房間交易安非他命，而非約定在「河邊汽車旅館」
交易毒品（見警卷第六頁正面及反面、第七頁反面、八十七年度
偵字第五六八○號偵查卷第七頁）。原判決採用李建誠之證詞作
為證據，卻認定上訴人與李建誠係約定於屏東縣內埔鄉之「河邊
汽車旅館」二○五號房間交易安非他命，自有證據上理由矛盾之
違誤。又上訴人與黃國浩於警詢及偵查中均證稱：伊等係在屏東
縣內埔鄉之「世外桃源汽車旅館」被警方逮捕等語（見警卷第八
頁反面、第九頁、第十一頁反面、同上偵查卷第五頁反面、第六
頁）。且依卷內筆錄資料，「世外桃源汽車旅館」係位於屏東縣
內埔鄉○○路四六八號，而「河邊汽車旅館」則位於同縣萬巒鄉
泗溝村，並非位於「內埔鄉」（見警卷第六頁反面、第七頁反面
、第九頁反面）。原判決未詳加究明釐清，遽認上訴人與李建誠
於八十七年八月二十日，在位於屏東縣「內埔鄉」之「河邊汽車
旅館」二○五號房間交易毒品時被警查獲，自嫌調查未盡。(二)、
卷查李建誠於八十七年八月二十日偵查中證稱：「（何時何地向
他買？）四、五天前向他買，是在我朋友『阿山』住上樹村，向
上訴人買一千元，是我朋友『阿山』與他聯絡，第二次是八十七
年八月十九日下午，第三次是配合警方在八十七年八月二十日向
他買」等語（見八十七度偵字第五六七九號偵查影印卷第十一頁
反面）。嗣於同年月三十一日偵查中又改稱：「（向甲○○買過
幾次？）三次，分別是今年七月底在他內埔鄉友人家，萬巒『河
邊汽車賓館』交易，每次二千或三千不等」等語（見同上偵查影
印卷第二十六頁反面）。其對於向上訴人購買安非他命三次中，
是否包括最後一次於八十七年八月二十日在「世外桃源汽車旅館
」向上訴人購買未遂部分在內，所述似非一致，此與上訴人販賣
安非他命之次數有關，自有詳加根究釐清之必要。原審未詳予調
查釐清，遽認上訴人第三次係於八十七年八月二十日在「世外桃
源汽車旅館」販賣安非他命予李建誠未遂，亦嫌調查未盡。又原
判決既不採信上訴人所為與李建誠合夥向黃國浩購買毒品施用之
辯解，卻於理由二之（四）內說明：上訴人出售或「替人購買毒
品」顯有圖利之意圖云云（見原判決第四頁倒數第八行），其理
由亦有矛盾。(三)、按起訴書已敘明犯罪事實，縱起訴法條有所疏
漏，法院仍得就起訴之事實，變更起訴法條而為判決。本件檢察
官起訴書已敘明上訴人有販賣第二級毒品安非他命之事實，而其
起訴法條雖誤引毒品危害防制條例第四條第一項之販賣第一級毒
品罪，依上說明，原審仍應就起訴之事實，變更起訴法條而為判
決。乃原判決僅於理由內以括弧註明「公訴人誤載為第一項」云
云（見原判決第四頁倒數第四行）。卻未說明本件有無應變更起
訴法條改判之情形，亦未適用刑事訴訟法第三百條以作為其改依
同條例第四條第二項判決之依據，亦有判決不適用法則及理由欠
備之違誤。以上或為上訴意旨所指摘，或為本院得依職權調查之
事項，應認原判決仍有撤銷發回之原因。
據上論結，應依刑事訴訟法第三百九十七條、第四百零一條，判
決如主文。
中　　華　　民　　國　九十四　年　　九　　月　 十五　 日
                      最高法院刑事第五庭
                          審判長法官  吳　雄　銘
                                法官  池　啟　明
                                法官  郭　毓　洲
                                法官  吳　三　龍
                                法官  韓　金　秀
      本件正本證明與原本無異
                                      書  記  官
中　　華　　民　　國　九十四　年　　九　　月　 十九　 日
                                                      J
